【裁判字號】    89,自,942
【裁判日期】    900613
【裁判案由】    詐欺
【裁判全文】
臺灣臺北地方法院刑事判決                          八十九年度自字第九四二號
    自  訴  人  一翔交通有限公司
    代  表  人  乙○○
    代  理  人  甲○○
    被      告  丙○○
    被      告  丁○○
右列被告因侵占案件，經自訴人提起自訴，本院判決如左：
    主  文
壹、丙○○意圖為自己不法之所有，而侵占自己持有他人之物，累犯，處有期徒刑肆
    月，如易科罰金以佰元（即新台幣玖佰元）折算壹日。
貳、丁○○無罪。
    事  實
一、丙○○前於民國（下同）八十七年六月十二日，因賭博罪經台灣板橋地方法院判
    處有期徒刑四月，確定後，於同年十月六日易科罰金執行完畢。八十九年六月二
    日，邀同丁○○為保證人，向一翔交通有限公司（以下稱：一翔公司）承租Ｇ三
    ─八六九號計程車，每日租金為新台幣（以下同）一千元，每五日應繳款一次。
    但林君自八十九年八月十三日以後，即未依約繳款，一翔公司履次催討，林君非
    但未返還車輛，反而在八十九年九、十月間，意圖為自己不法之所有，將上述計
    程車據為己有，持行車執照向台北縣板橋市某名稱不詳公司借款二萬元，行車執
    照質押予對方，原車由己繼續使用。一翔公司四處尋找，方於八十九年十一月十
    四日託人尋回上述車輛，因得知前述情形。林君於審理中因傳喚未到，經通緝案
    方到案。
二、案經一翔公司提起自訴。
    理  由
壹、丙○○部分：
一、關於右述事實，丙○○坦承與自訴人簽訂租約，嗣於右述時間無力支付餘款，後
    來將該車行車執照拿去借款二萬元，地點在板橋市，對方公司名稱不詳（見審卷
    第四九頁、五０頁、一二０頁）；核與自訴狀指訴情節大致相符，並有租借合約
    書與存證信函影本各一份在卷。本件事證明確，丙○○犯行足堪認定。
二、核被告丙○○所為係犯刑法第三百三十五條第一項侵占罪（自訴人雖主張係犯詐
    欺罪，惟自訴人所主張法條並無拘束力，且自訴人於自訴狀亦陳稱林君將該車「
    占為己用」，自訴意旨應係侵占，併此說明。）。再查，林君有事實欄所載之犯
    罪科刑執行情形，此有台灣高等法院被告全國前案紀錄表一份、台灣高等法院檢
    察署刑案紀錄簡覆表一份在卷可考，其受有期徒刑執行完畢後，五年以內再犯有
    期徒刑以上之本罪，為累犯，應依法加重其刑。本院考慮上述情節，並參酌被告
    素行狀況不佳、犯罪原因與手段、家境狀況、教育程度、其行為對被害人所生危
    害程度不小、所得利益、犯罪後態度尚可、但欠缺履約誠意、經通緝始到案等一
    切情狀，量處如主文所示之刑，並決定其易科罰金之折算標準（佰元折算壹日
    相當於新台幣玖佰元折算壹日）。末查，刑法第四十一條第一項易科罰金規定於
    九十年一月十日修正公布，比較新舊法律適用結果，以新法較有利於行為人，應
    依同法第二條第一項前段規定，適用修正後規定以決定易科標準；併此說明。
貳、丁○○部分：
一、按犯罪事實，應依證據認定之，無證據不得推定其犯罪事實，刑事訴訟法第一百
    五十四條定有明文；不能證明被告犯罪者，應諭知無罪之判決，同法第三百零一
    條第一項亦定有明文。再者，刑事訴訟法所謂認定事實之證據，係指足以認定被
    告確有犯罪行為之積極證據而言，該項證據自須適合於被告犯罪事實之認定，始
    得採為論罪資料（最高法院二十九年上字第三一０五號判例）；事實之認定應憑
    證據，如未發現相當證據，或證據不足以證明，自不能以推測或擬制之方法，以
    為裁判之基礎（最高法院四十年台上字第八六號判例）。
二、然而，自訴人認為丁○○共犯右述罪行，係以曾君擔任保證人且事後不理睬為主
    要依據；惟保證人所負責任僅係民事責任，除非保證人與主債務人對於犯罪有意
    思連絡、行為分擔，否則仍不負擔刑事責任。自訴人既未能提供資料證明曾君共
    同犯罪，本院復查無其他確切事證，足資證明曾君涉有共同侵占犯行，即不能證
    明其犯罪，自應為無罪之裁判。
、綜上所論，應依刑事訴訟法第二百九十九條第一項前段、第三百零一條第一項、
    刑法第三百三十五條第一項、第二條第一項前段、第四十一條第一項、第四十七
    條、罰金罰鍰提高標準條例第一條前段、第二條，判決如主文。
中      華      民      國      九十      年      六      月    十三    日
                                臺灣台北地方法院刑事第一庭
          法  官    吳燁山
右正本證明與原本無異。
如不服本判決，應於判決送達後十日內，向本院提出上訴狀（應附影本）。
（本件審理程序並未使用交互詰問程序）
                                      書記官    王黎輝
中      華      民      國      九十      年      六      月    十四    日
附錄本案論罪科刑法條全文：
刑法第三百三十五條
意圖為自己或第三人不法之所有，而侵占自己持有他人之物者，處五年以下有期徒刑
、拘役或科或併科一千元以下罰金。
前項之未遂犯罰之。


司法院資訊處製作；財團法人民間司法改革基金會備份。
